【裁判字號】    99,台非,157
【裁判日期】    990610
【裁判案由】    公共危險
【裁判全文】
最高法院刑事判決              九十九年度台非字第一五七號
上  訴  人  最高法院檢察署檢察總長
被      告  甲○○
上列上訴人因被告公共危險案件，對於台灣花蓮地方法院中華民
國九十六年六月十四日第一審確定刑事簡易判決（九十六年度林
交簡字第四六號，聲請簡易判決處刑案號：台灣花蓮地方法院檢
察署九十六年度偵字第二一四八號），認為違背法令，提起非常
上訴，本院判決如下：
    主  文
原判決撤銷。
本件公訴不受理。
    理  由
非常上訴理由稱：「一、按判決不適用法則或適用不當者，為違
背法令，又法院對於被告無審判權者，應為不受理判決，刑事訴
訟法第三百七十八條、第三百零三條第七款（似『第六款』之誤
繕）定有明文。又按現役軍人犯陸海空軍刑法之罪者，依陸海空
軍刑法處罰；陸海空軍刑法所稱現役軍人，謂依兵役法或其他法
律服現役之軍官、士官、士兵；而現役軍人（犯）服用毒品、麻
醉藥品、酒類或其他相類之物，不能安全駕駛動力交通工具而駕
駛者之罪，處一年以下有期徒刑、拘役或新台幣十萬元以下罰金
，陸海空軍刑法第一條、第六條及第五十四條第一項分別定有明
文。次按，現役軍人犯陸海空軍刑法或其特別法之罪，依軍事審
判法之規定追訴審判之；又軍事審判法所稱現役軍人者，謂依兵
役法或其他法律服現役之軍官、士官、士兵，軍事審判法第一條
第一項及第二條亦分別定有明文。是以現役軍人犯陸海空軍刑法
或其特別法之罪，即應由軍事法院依軍事審判法之規定追訴審判
，普通法院對該等行為無審判權。二、查被告甲○○於犯罪時、
發覺時均為現役軍人，此有被告之個人戶籍資料查詢結果、國防
部東部地方軍事法院民國九十九年四月二十二日國審東院字第０
九九００００二九０號函附之兵籍表在卷可參。其於九十六年三
月三十一日犯公共危險罪，自應由軍事法院審判，原審應為不受
理之判決，而誤為有罪判決，即有不適用法則之違法。三、案經
確定，且不利於被告，爰依刑事訴訟法第四百四十一條、第四百
四十三條提起非常上訴，以資糾正。」等語。
本院按：法院受理訴訟係不當者，其判決當然違背法令，刑事訴
訟法第三百七十九條第五款規定甚明。又軍事審判法第一條第一
項前段規定：「現役軍人犯陸海空軍刑法或其特別法之罪，依本
法之規定追訴審判之。」陸海空軍刑法第五十四條第一項規定：
「服用毒品、麻醉藥品、酒類或其他相類之物，不能安全駕駛動
力交通工具而駕駛者，處一年以下有期徒刑……」故現役軍人觸
犯該罪者，依陸海空軍刑法第一條之規定，應依該法處罰，並由
軍事審判機關追訴審判。本件原確定判決事實引用檢察官聲請簡
易判決處刑書所載，認定被告甲○○於九十六年三月三十一日十
四時許，在花蓮縣瑞穗鄉鶴岡之親戚住處飲酒，於同日十八時四
十五分許，騎乘車號5GE－025號重型機車搭載蘇靜怡，行經瑞穗
鄉○○○路與民生街口時，因不勝酒力，致未注意車前狀況，而
與劉鍾興所駕駛之車號G6－6643號自用小客車發生撞擊，被告及
蘇靜怡均因此人車倒地受傷，經人送往慈濟醫院玉里分院急救，
嗣警方據報前往該醫院對被告施以酒精濃度測試，發現其呼氣所
含酒精濃度達每公升0.35毫克，始悉上情等情，而論被告以刑法
第一百八十五條之三之服用酒類，不能安全駕駛動力交通工具而
駕駛罪，處拘役參拾日，如易科罰金，以新台幣壹仟元折算壹日
。然被告於本件犯罪時係現役軍人，目前尚在服役中，有國防部
東部地方軍事法院九十九年四月二十二日國審東院字第０九九０
０００二九０號函附之兵籍表影本在卷可稽（附於台灣花蓮地方
法院檢察署九十九年度執聲非字第四號執行卷內）。是被告於九
十六年三月三十一日犯罪及發覺時，均在任職服役中，為現役軍
人，所犯又係陸海空軍刑法第五十四條第一項之罪，揆諸前開說
明，應由軍事審判機關依法追訴審判，普通法院對之無審判權。
原審不察，未適用通常程序為不受理之判決，逕依簡易程序，以
簡易判決處刑，而為實體裁判，顯然違背法令。案經確定，且於
被告不利，非常上訴意旨執以指摘，洵有理由，應由本院將原判
決撤銷，另行改判諭知本件公訴不受理，以資救濟。
據上論結，應依刑事訴訟法第四百四十七條第一項第一款、第三
百零三條第六款，判決如主文。
中    華    民    國  九十九  年    六    月    十    日
                      最高法院刑事第六庭
                          審判長法官  謝  俊  雄
                                法官  陳  世  雄
                                法官  魏  新  和
                                法官  徐  文  亮
                                法官  吳  信  銘
本件正本證明與原本無異
                                      書  記  官
中    華    民    國  九十九  年    六    月   十五   日
                                                     ｍ

司法院資訊處製作；財團法人民間司法改革基金會備份。
